臺灣板橋地方法院刑事判決　　　　　　　95年度訴字第3948號
公　訴　人　臺灣板橋地方法院檢察署檢察官
被　　　告　乙○○
選任辯護人　陳垚祥律師
上列被告因妨害性自主案件，經檢察官提起公訴（95年度偵緝字
第2132號），本院判決如下：
    主  文
乙○○連續對於未滿十四歲之女子為性交，處有期徒刑貳年。緩
刑伍年，緩刑期內付保護管束。
    事  實
一、乙○○於民國94年7 月間，與斯時未滿14歲之甲○（代號0
    000000，81年4 月間生，姓名年籍詳卷）在網路聊天認識，
    詎乙○○明知甲○為未滿14歲之女子，仍基於與未滿14歲女
    子性交之概括犯意，以每次新臺幣（下同）500元 之代價加
    上計程車費，先後於同年8 月初某日某時許、同年11月中旬
    某日某時許，在其臺北縣新莊市○○路349 巷22號2 樓居住
    處所，連續2 次以陰莖插入甲○陰道之方式，而與甲○為性
    交行為。
二、案經內政部警政署鐵路警察局移由臺灣板橋地方法院檢察署
    檢察官偵查起訴。
    理  由
一、本案檢察官、被告及其選任之辯護人於本院審判程序，已經
    同意本案卷內證據資料均得作為本案證據，經本院審酌後，
    認下列所採之證據，並無違法取證或證據力有明顯偏低情形
    ，以資為證據，並無不當，是徵諸刑事訴訟法第159 條之5
    規定本旨，本案經調查之證據，均應認為有證據能力，合先
    敘明。
二、上揭犯罪事實，業據被告乙○○於本院審理時坦承不諱，核
    與證人即被害人甲○於警詢之證述情節相符，而被害人甲○
    係81年9 月生，為未滿14歲之女子，亦有甲○之年籍資料在
    卷可佐；此外，復有臺北縣立醫院受理疑似性侵害事件驗傷
    診斷書、和解書等在卷可參，足認被告上開自白，核與事實
    相符，本案事證明確，被告犯行，足以認定。
三、按行為後法律有變更者，適用行為時之法律。但行為後之法
    律有利於行為人者，適用最有利於行為人之法律，刑法第2
    條第1 項定有明文。又比較修正前後之法律效果時，應就罪
    刑有關之共犯、未遂犯、想像競合犯、牽連犯、連續犯、結
    合犯，以及累犯加重、自首減輕暨其他法定加減（如身分加
    減）與加減例等一切規定，綜其全部罪刑之結果而為比較（
    最高法院95年度第8 次刑事庭會議決議參照）。查被告乙○
    ○行為後，刑法第56條有關連續犯、同法第91條之l 有關強
    制治療等規定，業於94年2 月2 日修正公布，自95年7 月1
    日起施行，茲就比較情形分述如下:
(一)、被告行為後，刑法第56條連續犯之規定業已刪除，並於95年
    7 月1 日施行，則被告之犯行，因行為後新法已刪除連續犯
    之規定，此刪除雖非犯罪構成要件之變更，但顯已影響行為
    人刑罰之法律效果，自屬法律有變更，比較修正前後法律適
    用結果，修正後之規定既未較有利於被告，仍應適用被告行
    為時之刑法第56條論以連續犯。
(二)、被告行為後，刑法第91條之1 亦修正施行，修正後之規定為
    「犯第221 條至第227 條、第228 條、第229 條、第230 條
    、第234 條、第332 條第2 項第2 款、第334 條第2 款、第
    348 條第2 項第1 款及其特別法之罪，而有下列情形之一者
    ，得令入相當處所，施以強制治療：一、徒刑執行期滿前，
    於接受輔導或治療後，經鑑定、評估，認有再犯之危險者。
    二、依其他法律規定，於接受身心治療或輔導教育後，經鑑
    定、評估，認有再犯之危險者。前項處分期間至其再犯危險
    顯著降低為止，執行期間應每年鑑定、評估有無停止治療之
    必要。」而同條修正前係規定：「犯第221 條至第227 條、
    第228 條、第229 條、第230 條、第234 條之罪者，於裁判
    前應經鑑定有無施以治療之必要。有施以治療之必要者，得
    令入相當處所，施以治療。前項處分於刑之執行前為之，其
    期間至治癒為止。但最長不得逾3 年。前項治療處分之日數
    ，以一日抵有期徒刑或拘役一日或第42條第4 項裁判所定之
    罰金數額。」查強制治療為拘束人身自由之保安處分，故依
    刑法第2 條第2 項之反面解釋，應有刑法第2 條第1 項規定
    之適用。而上開刑法第91條之l 之修正，除將強制治療由刑
    前治療，改採刑後治療外，強制治療期間業無最長不得逾3
    年之限制，且治療處分之日數，亦無法折抵有期徒刑、拘役
    等刑期日數或罰金數額，故修正後之規定未較有利於被告，
    就此自應適用修正前之刑法第91條之l 規定。
(三)、綜上所述，就95年7 月1 日修正施行前後之刑法相關條文，
    經綜合全部罪刑而為比較之結果，本案應依刑法第2 條第1
    項前段規定，一體適用修正前即被告行為時之刑法相關規定
    ，應予敘明。
三、核被告乙○○所為，係犯刑法第227 條第1 項之對於未滿14
    歲之女子為性交罪。被告先後2 次犯行，時隔非甚久遠，所
    犯為構成要件相同之罪名，顯係基於概括犯意為之，為連續
    犯，應依修正前刑法第56條規定論以1 罪，並加重其刑。又
    被告所犯對於未滿14歲之女子為性交罪，雖亦係對於未滿18
    歲之少年故意犯罪，然因刑法第227 條第1 項規定，已將「
    對於未滿14歲之男女」列為犯罪構成要件，係以被害人年齡
    所設特別規定，自無庸再依兒童及少年福利法第70條第1 項
    ，加重其刑，併此指明。又被告對於未滿14歲之甲○為性交
    之行為，固無足取，然被告係因與被害人甲○在不違背甲○
    意願下，與之為性交行為，犯後並坦承犯行，深具悔意，而
    依被告犯罪情狀觀之，情節尚非重大，以其所犯刑法第227
    條第1 項之對於未滿14歲之女子為性交罪之法定本刑為3 年
    以上10年以下有期徒刑，與其犯罪情節相較，實屬情輕法重
    ，客觀上並非不足以引起一般之同情，顯有堪資憫恕之處，
    本院認縱處以法定最低刑度猶嫌過重，爰依刑法第59條之規
    定（被告行為後，刑法第59條雖於95年7 月1 日修正施行，
    惟該條規定為法院就刑之酌減審認標準見解之明文化，非屬
    法律之變更，自不生新舊法比較適用之問題，最高法院95年
    第8 次刑事庭會議六、(一)之決議要旨參照），減輕其刑，並
    依先加後減之例為之。爰審酌被告明知被害人甲○年紀尚輕
    ，思慮較為不週，竟無法克制情慾，而與之為性交，對於被
    害人身心健康與人格發展均有不良影響，兼衡其所使用之手
    段，及其於審理中尚知能坦認犯行，已知悔悟等一切情狀，
    量處如主文所示之刑。
四、按犯罪在新法施行前，於新法施行後之緩刑之宣告，應適用
    新法第74條之規定（最高法院95年度第8 次刑事庭會議決議
    可資參照）。亦即，就緩刑之宣告，係依裁判時之情狀為其
    考量標準，此部分應逕依裁判時之法律為適用基準，無須比
    較新舊法，縱因而與主刑部分所適用之法律不同，亦無割裂
    適用法律之問題。查被告前雖曾於92年間，因竊盜罪受有期
    徒刑7 月之宣告，並為緩刑2 年之諭知，有本院96年4 月17
    日列印之臺灣高等法院被告前案紀錄表l 份在卷可佐，然其
    緩刑期間已於95年6 月7 日期滿，而未經撤銷，則其刑之宣
    告失其效力，是本院循據刑法施行法第6 條之1 之規定意旨
    ，認為被告因一時失慮，致犯本案，且於本院審理時，已與
    甲○監護人達成和解，其亦表示願意原諒被告等情在卷，是
    被告經此刑事程序，當知所警惕，應無再犯之虞，本院認對
    被告所宣示之刑，仍應以暫不執行較為適當，爰依修正後刑
    法第74條第1 項第1 款規定，諭知緩刑5 年，併依修正後刑
    法第93條第1 項第1 款規定，宣告於緩刑期間付保護管束，
    以啟自新。
五、按犯刑法第227 條之罪者，於裁判前應經鑑定有無施以治療
    之必要，修正前刑法第91條之l 第1 項前段定有明文。查本
    院依職權囑託亞東醫院鑑定，該院略認以被告：會談時態度
    合作，情緒穩定，言語對答重點連貫，認知功能完好、反應
    適中，無幻覺、怪異思想及行為，無任何「重大精神病」之
    狀況，無施以治療之必要等情，有該院96年3 月2 日精神鑑
    定報告書l 份在卷可考。本院參酌前開鑑定結果，修正前刑
    法第91條之l 第1 項規定性侵害犯罪行為人施以強制治療，
    其立法目的係為使性犯罪者藉醫療處遇治療、矯正其偏差行
    為，避免再犯，進而減少性犯罪之發生，故應以性表達其攻
    擊需求和感覺，而有較高之再犯之虞者，方有施以強制治療
    之必要等情，認本案並無證據足證被告有性行為異常或心理
    病態，致有較高再犯虞慮而有施以治療之必要，故被告尚無
    施以治療之必要，附此敘明。
據上論斷，應依刑事訴訟法第299 條第1 項前段，刑法第2 條第
1 項前段、第227 條第1 項、第59條、第74條第1 項第1 款、第
93條第1 項第1 款，修正前刑法第56條，判決如主文。
本案經檢察官王家春到庭執行職務。
中　　華　　民　　國　　96　　年　　5 　　月　　8 　　日
　　　　　　　　　刑事第2 庭審判長法　官　李麗玲
                                  法　官  張兆光
                                  法　官  黎錦福
上列正本證明與原本無異。
如不服本判決，應於判決送達後10日內向本院提出上訴狀（應附
繕本），上訴於臺灣高等法院。
                                  書記官  蔡麗春
中　　華　　民　　國　　96　　年　　5 　　月　　8 　　日
附錄本案論罪科刑法條 :
中華民國刑法第227條
對於未滿14歲之男女為性交者，處3 年以上10年以下有期徒刑。
對於未滿14歲之男女為猥褻之行為者，處6 個月以上5 年以下有
期徒刑。
對於14歲以上未滿16歲之男女為性交者，處7 年以下有期徒刑。
對於14歲以上未滿16歲之男女為猥褻之行為者，處3 年以下有期
徒刑。
第1 項、第3 項之未遂犯罰之。